【裁判字號】    89,訴,2313
【裁判日期】    891106
【裁判案由】    毒品危害防制條例
【裁判全文】
台灣台中地方法院刑事判決                        八十九年度訴字第二三一三號
    公  訴  人  台灣台中地方法院檢察署檢察官
    被      告  甲○○
右列被告因違反毒品危害防制條例案件，經檢察官提起公訴（八十九年度毒偵字第二
二一五號），本院判決如左：
    主      文
甲○○連續施用第一級毒品，處有期徒刑壹年捌月。扣案之海洛因壹包（淨重○‧九
五公克，包裝重○‧五四公克），沒收銷燬。
    事      實
一、甲○○曾因施用毒品案件，經本院裁定送觀察、勒戒後，認無繼續施用毒品之傾
    向，由台灣台中地方法院檢察署檢察官於八十七年八月十一日以八十七年度偵字
    第一五九六八號為不起訴處分確定。甲○○復因施用第二級毒品安非他命，再經
    本院裁定送觀察、勒戒後，認有繼續施用毒品之傾向，除由台灣台中地方法院檢
    察署檢察官聲請簡易判決處刑，本院於八十八年三月三十一日以八十八年度豐簡
    字第一三六號判處有期徒刑四月，並於同年四月二十四日確定外，同時由本院裁
    定送戒治處所施以強制戒治，且於強制戒治期間滿三月後，被評定為合格，再由
    本院裁定停止戒治，所餘戒治期間，付保護管束。不料甲○○在停止強制戒治之
    保護管束期間，仍不知悔改，五年內再基於概括之犯意，自八十九年二月二十八
    日起，至同年三月二十一日十九時許止，在台中縣太平市○○路三三二號六樓Ｃ
    室等處所，約每日一至二次，以針筒注射之方式，連續施用第一級毒品海洛因多
    次。嗣八十九年三月二十一日二十三時三十分許，在上址為警查獲，並扣得海洛
    因一包（淨重○‧九五公克，包裝重○‧五四公克）。
二、案經台中市警察局移送台灣台中地方法院檢察署檢察官偵查起訴。
    理      由
一、右揭事實，業據被告甲○○坦承不諱，並有海洛因一包（淨重○‧九五公克，包
    裝重○‧五四公克）扣案可資佐證。該扣案之海洛因送請法務部調查局鑑定結果
    ，認確係海洛因，有該局陸(一)字第八九一六二三五七號鑑定通知書在卷可憑。
    又被告於案發時，經採尿送驗結果，確呈嗎啡陽性反應，有台中市衛生局煙毒尿
    液檢驗成績書附卷可證。足見被告自白施用毒品海洛因，確屬真實。
二、被告曾因施用毒品案件，經本院裁定送觀察、勒戒後，認無繼續施用毒品之傾向
    ，由台灣台中地方法院檢察署檢察官於八十七年八月十一日以八十七年度偵字第
    一五九六八號為不起訴處分確定。嗣再因施用第二級毒品安非他命，經本院裁定
    送觀察、勒戒後，認有繼續施用毒品之傾向，除送強制戒治外，另由台灣台中地
    方法院檢察署檢察官聲請簡易判決處刑，本院於八十八年三月三十一日以八十八
    年度豐簡字第一三六號判處有期徒刑四月，並於同年四月二十四日確定，有台灣
    台中地方法院檢察署刑案資料查註紀錄表、台灣高等法院被告全國前案紀錄表、
    台灣台中地方法院檢察署檢察官八十七年度偵字第一五九六八號不起訴處分書、
    本院八十八年度豐簡字第一三六號刑事簡易判決各一份附卷可稽。是被告在前案
    判決確定後之施用毒品行為，自不在該確定判決既判力之範圍內，無一事不再理
    原則之適用，核屬另一獨立之犯罪行為。又毒品危害防制條例對於施用毒品者，
    並未予以除罪，施用毒品之行為仍屬犯罪，本應受刑罰之評價，惟因施用毒品者
    屬「病態性犯人」，毒品危害防制條例為維護施用毒品行為人之身心健康，乃明
    定應施以類似病患治療之觀察、勒戒或強制戒治等療程，並僅在該條例第二十條
    第二項、第二十三條第一項所定之條件下（亦即：(一)初犯經觀察、勒戒，無繼續
    施用毒品之傾向，(二)五年內再犯經觀察、勒戒，無繼續施用毒品之傾向，(三)一犯
    經觀察、勒戒，有繼續施用毒品之傾向，再經強制戒治期滿），始免予刑罰訴追
    外，對每一施用毒品之行為，仍應給予犯罪之評價。被告五年內再犯施用毒品之
    行為，經觀察、勒戒後，認有繼續施用毒品之傾向，既經另案判決確定，其後再
    為施用毒品之行為，當不在前揭刑罰豁免之列，自應予論罪科刑。至毒品危害防
    制條例第二十二條第二項中段所稱違反保護管束應遵守事項情節重大者，得由檢
    察官聲請法院裁定撤銷停止戒治之規定，應係類如保安處分執行法第四條之一第
    二項前段之立法意旨，僅就已進行之強制戒治處分，繼續執行，即足收戒除毒癮
    之治療目的，無再向法院聲請裁定送觀察、勒戒或強制戒治之實益，並非限制停
    止戒治期間之施用毒品行為，「僅」得撤銷停止戒治，不得提起公訴。否則停止
    戒治前施用毒品之行為，應論處刑罰，停止戒治後之施用毒品行為，非難性較前
    者更高，反而不得訴追處罰，無異鼓勵犯罪。足見立法者之本意，當無以強制戒
    治之療程尚未完成，認停止戒治期間之施用毒品行為，無再為犯罪評價之必要，
    且在再犯、三犯或三犯以上之情形均然，不得割裂解釋，認再犯僅得撤銷停止戒
    治，不得提起公訴；三犯或三犯以上者，除得撤銷停止戒治，亦可提起公訴。職
    是之故，本件被告再犯施用毒品之行為，既已另案判決確定，其於停止戒治期間
    ，再為施用毒品之行為，除同時符合毒品危害防制條例第二十二條第二項中段撤
    銷停止戒治之事由，亦同時為一犯罪之行為，核屬三犯無疑。綜上所述，被告在
    五年內三犯施用第一級毒品之罪證明確，其犯行洵堪認定。
三、按海洛因屬毒品危害防制條例第二條第二項第一款所規定之第一級毒品。被告三
    犯施用毒品海洛因之行為，核犯毒品危害防制條例第十條第一項之施用第一級毒
    品罪。其施用前後持有第一級毒品海洛因之低度行為，應為施用之高度行為所吸
    收，不另論罪。被告先後施用第一級毒品之數行為，時間緊接，犯罪構成要件相
    同，顯係基於概括犯意為之，為連續犯，應以一罪論，並加重其刑。爰審酌被告
    之品性、犯罪之動機、手段、坦承犯行之犯後態度，其因施用毒品之犯行，甫經
    二次觀察、勒戒及強制戒治，於停止戒治期間，猶故態復萌，再行施用毒品海洛
    因不輟，無視於毒品對於自身健康之戕害及國家對於杜絕毒品犯罪之禁令，惡性
    非輕，雖被告已再令入戒治處所施以強制戒治，惟此乃為矯正治療其施用毒品惡
    習，並預防再犯之特別措施，核屬保安處分之一種，與其所應受之刑罰，性質並
    非相同，本件被告既屢犯不改，量刑自不宜過輕等一切情狀，量處如主文所示之
    刑，以示懲儆。扣案之海洛因一包（淨重○‧九五公克，包裝重○‧五四公克）
    ），係第一級毒品，應依毒品危害防制條例第十八條第一項前段之規定，宣告沒
    收銷燬。
四、據上論斷，依刑事訴訟法第二百九十九條第一項前段，毒品危害防制條例第十條
    第一項、第二十條第三項、第十八條第一項前段，刑法第十一條前段、第五十六
    條，判決如主文。
中      華      民      國    八十九    年     十一     月      六      日
                                      法  官   張  恩  賜
右正本證明與原本無異。
如不服本判決，應於判決送達後十日內向本院提出上訴狀，上訴於臺灣高等法院臺中
分院( 須附繕本 )。
                                      書記官
中      華      民      國    八十九    年     十一     月      七      日
附錄論罪科刑之法條︰
毒品危害防制條例第十條第一項：施用第一級毒品者，處六月以上五年以下有期徒刑
。


司法院資訊處製作；財團法人民間司法改革基金會備份。
